臺灣高等法院刑事判決　　　　　　　　 100年度上訴字第54號
上　訴　人
即　被　告　廖泉龍
選任辯護人　陳培豪律師（法律扶助律師）
上列上訴人因違反毒品危害防制條例案件，不服臺灣士林地方法
院99年度訴字第136 號，中華民國99年11月30日第一審判決（起
訴案號：臺灣士林地方法院檢察署99年度偵字第5026號），提起
上訴，本院判決如下：
    主  文
原判決撤銷。
廖泉龍販賣第二級毒品，處有期徒刑陸年，未扣案之販賣第二級
毒品所得新臺幣貳仟元沒收，如全部或一部不能沒收時，以其財
產抵償之；又販賣第二級毒品，處有期徒刑陸年，未扣案之販賣
第二級毒品所得新臺幣貳仟元沒收，如全部或一部不能沒收時，
以其財產抵償之；又販賣第二級毒品，處有期徒刑陸年，未扣案
之販賣第二級毒品所得新臺幣貳仟元沒收，如全部或一部不能沒
收時，以其財產抵償之；應執行有期徒刑捌年，未扣案之販賣第
二級毒品所得新臺幣陸仟元均沒收，如全部或一部不能沒收時，
以其財產抵償之。
    事  實
一、廖泉龍明知甲基安非他命係毒品危害防制條例第2 條第2 項
    列管之第二級毒品，依法不得販賣，竟意圖牟取不法利益，
    基於販賣第二級毒品之犯意，分別為下列行為：
  (一)於民國（下同）97年12月間某日，在新北市○○區○○路某
    網咖內，以新臺幣（下同）2,000元之價格，販賣重量約0.5
    公克之甲基安非他命1包予曾文義施用。
  (二)又於98年1 月間某日，在前開新北市○○區○○路某網咖，
    同樣以2,000 元之價格，而販賣重量約0.5 公克之甲基安非
    他命1 包予曾文義施用。
  (三)再於98年1 月間某日，經曾文義駕車搭載廖泉龍至基隆市七
    堵區某便利超商後，由廖泉龍向不詳姓名、年籍之成年人取
    得甲基安非他命後，再由廖泉龍在該便利超商前以2,000 元
    之價格，販賣重量約0.5公克之甲基安非他命1包予曾文義施
    用。嗣曾文義於98年2 月25日因涉竊盜案件為警查獲，並供
    出曾向廖泉龍購買甲基安非他命乙事，始查知上情。
二、案經臺灣板橋地方法院檢察署檢察官簽分後呈請臺灣高等法
    院檢察署檢察長移轉臺灣士林地方法院檢察署檢察官偵查起
    訴。
    理  由
壹、程序方面：
一、按被告以外之人於審判外之言詞或書面陳述，除法律有規定
    者外，不得作為證據，刑事訴訟法第159條第1項固有明文。
    惟被告以外之人於偵查中向檢察官所為之陳述，除顯有不可
    信之情況者外，得為證據，同法第159條之1第2 項亦有明文
    。經查：證人曾文義於偵查中向檢察官所為之陳述，業經具
    結，又無顯有不可信之情況，依據刑事訴訟法第159條之1第
    2項之規定，自得作為證據。
二、查被告於99年1月4日經臺灣板橋地方法院檢察署以涉犯竊盜
    罪，而簽分偵案辦理，經同署檢察官傳喚於同年月29日到庭
    ，被告於當日訊問中否認認識證人曾文義，檢察官復於同年
    2 月23日傳喚被告及提證人曾文義一併到庭，先命證人曾文
    義具結，再訊問如何向被告購買第二級毒品甲基安非他命等
    情，經證人曾文義供證明確後，被告對於證人曾文義之證言
    ，並不否認，並予補充，且承認販賣甲基安非他命等情，此
    有同署檢察官簽呈，訊問筆錄在卷（臺灣板橋地方法院檢察
    署99年度偵字第2413號偵查卷第2頁、第4、5頁、第9頁至第
    12頁），其間被告之陳述，明確而有條理，亦知避重就輕，
    擬以單純調貨置辯，足見被告偵查中之陳述，確出於自由意
    志。而被告及其辯護人始終未能舉證或提供證據方法證明被
    告自白非出於自由意志，從而被告於偵查中之自白，即有證
    據能力。
三、被告以外之人於審判外之言詞或書面陳述，除法律有規定者
    外，不得作為證據。被告以外之人於偵查中向檢察官所為之
    陳述，除顯有不可信之情況者外，得為證據。公務員職務上
    製作之紀錄文書、證明文書，除顯有不可信之情況外，亦得
    為證據。又按被告以外之人於審判外之陳述，雖不符刑事訴
    訟法第159條之1至第159條之4之規定，而經當事人於審判程
    序同意作為證據，法院審酌該言詞陳述或書面陳述作成時之
    情況，認為適當者，亦得為證據；當事人、代理人或辯護人
    於法院調查證據時，知有刑事訴訟法第159條第1項不得為證
    據之情形，而未於言詞辯論終結前聲明異議者，視為有前項
    之同意，刑事訴訟法第159條之1、第159條之5第1項、第2項
    分別定有明文。經查，本院相關之供述或非供述證據，並無
    顯不可信之情況，檢察官、被告及其辯護人於準備程序中對
    本案之供述、非供述證據均表示無意見而同意作為證據（本
    院卷第17頁背面），本院審酌各該證據作成之狀況，亦認為
    適當，依前揭規定，本案相關之供述、非供述證據，均有證
    據能力。
貳、實體方面：
一、訊據被告固承認於97年12月間某日、98年1月間某日2次在新
    北市汐止區某網咖內，向曾文義收取2,000 元價金，並交付
    甲基安非他命，及98年1 月間某日陪同曾文義至基隆市七堵
    區之事實，惟矢口否認有何販賣第二級毒品甲基安非他命之
    犯行，辯稱：伊係幫曾文義致電綽號「小偉」之藥頭調貨，
    並未獲利，而98年1 月某日在七堵便利超商前則非由伊交付
    甲基安非他命，而是有一不知名男子自行至曾文義駕駛之車
    內，將甲基安非他命交予曾文義，曾文義再交付金錢給該名
    男子云云，辯護人則以：被告於原審所供藥頭為「阿偉」並
    非實在，其實是綽號「白猴」之陳信宏，另98年1 月間於基
    隆市七堵區係為藥頭綽號「阿賢」劉祈賢為介紹，被告是透
    過「阿彬」林文彬之介紹而認識曾文義，被告並無運輸、販
    賣甲基安非他命之行為。警方曾搜索被告之住處，但並未查
    扣任何甲基安非他命及分裝工具，顯見被告係為他人調貨給
    曾文義，自無販賣營利之意圖云云置辯。惟查：
  (一)證人曾文義於99年2 月23日偵查中及原審審理程序證稱：伊
    透過綽號「阿濱」之人認識被告，因伊想要施用毒品，然距
    離先前施用毒品已有4 年餘，又非汐止本地之人，對當地藥
    頭不熟悉，當時在網咖認識「阿濱」後，「阿濱」給伊電話
    號碼，讓伊自行與被告接觸聯絡，伊與被告交易共有3 次，
    每次均購買0.5 公克甲基安非他命2,000 元，2 次交易地點
    在汐止市○○路網咖，而98年1 月間被告表示其老闆沒有空
    ，伊遂駕車搭載被告至七堵便利商店前，由被告出面向其老
    闆拿取甲基安非他命後交給伊，伊則將價款交付給被告，當
    時伊還另外給被告200 元買飲料喝，但伊並不認識被告所稱
    之老闆，也未曾與之碰面或通過電話；而伊與被告每次見面
    後即交付金錢，被告有一次當場在網咖交付甲基安非他命給
    伊，另兩次被告則要伊在車上等候，過2、3分鐘後，被告才
    將甲基安非他命交給伊，但伊並不知悉被告如何得到甲基安
    非他命，且伊係向被告購買甲基安非他命，並非向其調貨或
    合買，又伊與被告私下並無任何交往，見面之目的均為拿取
    甲基安非他命等語（臺灣板橋地方法院檢察署99年度偵字第
    2413號卷第9頁至第12頁、原審卷第50頁至第52頁背面）。
  (二)而被告亦於99年2 月23日偵查中明白自承：伊曾賣過甲基安
    非他命給曾文義3 次，時間為97年12月、98年1 月，2 次在
    汐止水源路網咖，98年1 月在七堵便利商店，曾文義每次都
    買2,000 元，在七堵那次曾文義有另外給伊200 元買飲料，
    伊拿毒品給曾文義之好處是可免費施用一些毒品，而曾文義
    係透過他人介紹來的等語（前揭99年度偵字第2413號卷第 9
    頁至第11頁）。
  (三)經核證人曾文義之證詞與被告前開自承相互吻合一致，足認
    被告確有於上開時、地販賣第二級毒品甲基安非他命予曾文
    義之事實，應堪以認定。
二、被告及辯護人雖以前詞置辯，惟查：
  (一)被告雖辯稱：98年1 月某日在七堵便利商店係由另一不知名
    男子將甲基安非他命交予曾文義，曾文義再交付金錢給該名
    男子云云，然證人曾文義於偵查、原審審理程序中明確證稱
    98 年1月間某日，在七堵某便利商店前，將購毒價金交予被
    告，再由被告交付甲基安非他命，當時亦另外給被告200 元
    購買飲料等節，詳如前述，被告於99年2 月23日偵查中亦坦
    認此情無誤，且細繹被告該次陳述販賣毒品之內容，不僅與
    證人曾文義所證稱吻合相符，更詳盡供出販賣之價格等細節
    ，甚且於有爭執販賣或調貨之際，仍明白坦認於該3 次時地
    交付甲基安非他命，並向曾文義收取價金之事（前揭99年度
    偵字第2413號卷第10頁至第11頁），而經原審歷次訊問被告
    於該次偵查中之陳述是否出於自由意識，被告均為肯定之答
    覆（原審卷第15頁背面、第50頁），足見被告確有於98年 1
    月間某日，在七堵某便利商店前，向曾文義收取價金，並將
    甲基安非他命交予曾文義一事，堪屬真實可信，其事後翻異
    前稱，顯係臨訟卸責之詞，委無可採。又被告既親交甲基安
    非他命予證人曾文義，曾文義又當場交付2,200 元予被告，
    則被告殊無於證人曾文義駕車搭載至基隆市七堵區始交付甲
    基安非他命之必要，被告必於基隆市七堵區下車向不詳姓名
    之成年人取得甲基安非他命後，始交付證人曾文義，此部分
    事實，應堪認定。
  (二)另被告及辯護人辯稱：被告係幫曾文義致電綽號「小偉」之
    藥頭調貨，經搜索被告家中亦查無毒品及分裝工具，可見被
    告並未獲利之意圖云云，惟曾文義係直接向被告購買甲基安
    非他命，由被告向其收取價金並交付毒品，至被告之毒品來
    源為何則非所問一節，業經證人曾文義證稱如前，足認渠 2
    人間確為毒品交易買賣之雙方當事人無疑，再參以被告業於
    99年2 月23日偵查中坦認：伊販賣甲基安非他命予曾文義，
    可從中獲得免費施用之毒品等語（前揭99年度偵字第2413號
    卷第11頁），更徵被告自前開毒品交易行為中獲有免費施用
    毒品之利益，是前開所辯自無足採，況被告前於99年2 月23
    日偵查中明白坦認販賣甲基安非他命予曾文義，斯時並未提
    及係向綽號「小偉」之人調貨，事後竟為此翻稱，已有可疑
    ，再經原審質以能否提供綽號「小偉」之年籍與聯絡方式，
    被告答稱因久未見面無從聯繫（原審卷第54頁），則究否有
    綽號「小偉」之人存在，更起疑竇，縱有綽號「小偉」之人
    存在，惟被告又陳稱：伊與曾文義並無特殊交情，私下亦無
    任何交往，綽號「小偉」之人也未曾因調貨給伊任何好處（
    同上卷第53頁正、背面），然販賣甲基安非他命係違法之重
    罪行為，倘遭查獲將受有長期自由刑或生命刑遭剝奪之風險
    ，被告既與證人曾文義間僅有毒品交易之單純關係，並無任
    何特殊情誼，焉有可能甘冒前開重大風險，3 次為曾文義、
    綽號「小偉」之人間交付毒品及價金，其間卻絲毫未得任何
    利益，顯與一般常理及經驗法則相悖，更難取信於人；至辯
    護人雖辯稱於被告家中搜索之際，並未查獲任何毒品及分裝
    工具，惟被告確基於牟利之意圖而販賣甲基安非他命予曾文
    義，已如前述，況被告並非祇有單一上游毒品供應者，可能
    另有其他毒品之上游管道，乃事理之常，尚不能執該搜索結
    果逕予推論被告並無營利之意圖，更無從據以作為對被告有
    利之認定。
  (三)被告初陳稱其係為藥頭「阿偉」交付甲基安非他命，於本院
    又稱係為藥頭「白猴」、「阿賢」交付甲基安非他命，惟始
    終未能提出「白猴」、「阿賢」之年籍資料供本院查證，足
    見其所為僅為他人交付甲基安非他命之辯解，並非實在。
    綜上，本案事證至為明確，被告3 次販賣第二級毒品予曾文
    義之犯行堪以認定，應予依法論科。
三、查被告所為上開行為後，毒品危害防制條例第4 條業已修正
    ，並於98年5 月20日公佈，經查：販賣第二級毒品部分：修
    正前毒品危害防制條例第4 條第2 項之規定為：「製造、運
    輸、販賣第二級毒品者，處無期徒刑或7 年以上有期徒刑，
    得併科新臺幣7 百萬元以下罰金」，修正後則規定為：「製
    造、運輸、販賣第二級毒品者，處無期徒刑或7 年以上有期
    徒刑，得併科新臺幣1千 萬元以下罰金」，比較新舊法之結
    果，以修正前之舊法有利於被告，依刑法第2 條第1 項前段
    之規定，自應適用行為時即修正前毒品危害防制條例第4 條
    第2 項之規定。
四、核被告所為，係犯3 次修正前毒品危害防制條例第4條第2項
    之販賣第二級毒品罪，被告販賣前持有第二級毒品甲基安非
    他命之低度行為，為販賣之高度行為所吸收，均不另論罪。
    又被告3 次販賣第二級毒品之行為，犯意各別，應予分論併
    罰。另按毒品危害防制條例第17條第2 項「犯第4條至第8條
    之罪於偵查及審判中均自白者，減輕其刑」，係指偵查及審
    判中均有自白而言。而所謂自白乃對自己已經構成犯罪要件
    之事實全部或主要部分為肯定供述之意（最高法院99年度台
    上字第110 號、99年度台上字第2602號判決意旨可資參照）
    ，查被告於偵查中坦認3 次販賣甲基安非他命之犯行，此有
    上開訊問筆錄在卷足稽，依上開規定，減輕被告所犯3 次販
    賣第二級毒品罪之刑。
五、原審據以論科，固非無見，惟原審逕認被告於證人曾文義搭
    載其至基隆市七堵區某便利商店後，即以2,000 元之價格，
    販賣重約0.5 公克之甲基安非他命乙包予證人曾文義，漏未
    記載被告自不詳姓名年籍之成年人取得甲基安非他命後再交
    付，認定事實未臻翔實。又原審既採被告於偵查中自白，為
    其認定販賣第二級毒品之依據，復於理由中論以僅承認2 次
    轉讓甲基安非他命予證人曾文義，理由顯有矛盾，此外復未
    因毒品危害防制條例第17條第2項之規定，減輕被告3次販賣
    第二級毒品之罪刑，亦有未洽。被告上訴意旨，仍執陳詞，
    空言否認犯罪，雖不足取，惟原判決既有上開可議之處，自
    應由本院予以撤銷改判，爰審酌被告販賣毒品之數量、次數
    所生之危害，嚴重戕害社會風氣及他人身體健康，以及其素
    行、犯罪手段、目的暨犯罪後態度等一切情狀，就被告3 次
    販賣毒品犯行均各處有期徒刑6 年，並定其應執行刑為有期
    徒刑8年。末查，被告3次販賣第二級毒品甲基安非他命之所
    得為6,000元（2,000×3 ），亦應依毒品危害防制條例第19
    條第1 項之規定諭知沒收，如全部或一部不能沒收時，以其
    財產抵償之。
六、被告雖聲請傳喚證人陳信宏、劉祈賢、林文彬到庭，惟其始
    終未能提供證人陳信宏、劉祈賢之年籍資料供本院傳證，而
    證人林文彬所擬證明者，乃其為介紹被告與證人曾文義認識
    之介紹人，與本案待證事實並無必要關聯，此外，本案事證
    已臻明確，被告上開調查證據之聲請，均無必要，應予駁回
    ，附此敘明。
據上論斷，應依刑事訴訟法第369條第1項前段、第364條、第299
條第1項前段，毒品危害防制條例第17條第2項、第19條第1 項，
修正前毒品危害防制條例第4條第2項，刑法第11條、第2條第1項
前段、第51條第5款，判決如主文。
本案經檢察官周誠南到庭執行職務。
中    華    民    國   100    年    2     月    25    日
                  刑事第三庭  審判長法  官  陳博志
                                    法  官  劉興浪
                                    法  官  許文章
以上正本證明與原本無異。
如不服本判決，應於收受送達後十日內向本院提出上訴書狀，其
未敘述上訴之理由者並得於提起上訴後十日內向本院補提理由書
（均須按他造當事人之人數附繕本）。「切勿逕送上級法院」。
                                    書記官  蔡慧娟
中    華    民    國   100    年    2     月    25    日
附錄：本案論罪科刑法條
修正前毒品危害防制條例第4條第2項
製造、運輸、販賣第二級毒品者，處無期徒刑或七年以上有期徒
刑，得併科新臺幣七百萬元以下罰金。